【裁判字號】    92,裁,495
【裁判日期】    920424
【裁判案由】    土地徵收
【裁判全文】
最  高  行  政  法  院  裁  定                    九十二年度裁字第四九五號
    上  訴  人  乙○○
                甲○○○
                戊○○
                丙○○
    訴訟代理人  丁○○
    被 上訴 人  屏東縣政府
    代  表  人  己○○
右當事人間因土地徵收事件，上訴人對於中華民國九十一年一月十五日高雄高等行政
法院九十年度訴字第五二○號判決，提起上訴，本院裁定如左：
    主  文
上訴駁回。
上訴審訴訟費用由上訴人負擔。
    理  由
一、按對於高等行政法院判決之上訴，非以其違背法令為理由，不得為之，行政訴訟
    法第二百四十二條定有明文。同法第二百四十三條第一項規定，判決不適用法規
    或適用不當者，為違背法令；而判決有第二百四十三條第二項所列各款情形之一
    者，其判決當然違背法令。又提起上訴，應以上訴狀表明上訴理由並應添具關於
    上訴理由之必要證據，復為同法第二百四十四條第一項第四款及第二項所明定。
    準此，當事人提起上訴，如以原審判決有行政訴訟法第二百四十三條第一項不適
    用法規或適用不當為理由時，其上訴狀應有具體之指摘，並揭示該法規之條項或
    其內容；如以原審判決有第二百四十三條第二項所列各款情形之當然違背法令為
    理由時，其上訴狀應揭示合於該款之事實。如上訴狀未依此項方法表明，或其所
    表明者，顯與上開法條規定之情形不相合時，即難認為已對原審判決之違背法令
    有具體之指摘，其上訴自難認為合法。
二、上訴意旨略以：依被上訴人八九屏府地權字第六九四二三號函足見徵收機關係被
    上訴人，非內政部。本件被上訴人之判斷顯然違反誠信原則且侵害人民權益甚鉅
    ，屬違法判斷，原判決以尊重行政機關之判斷餘地為由予以駁回，殊屬可議。又
    已徵收之土地面積是系爭土地的七．三倍大，留下面積只有○．○五四公頃，如
    此小小畸零地無法建屋，即使耕作也不符經濟效益。原判決復以系爭土地遭鄰人
    占用闢為魚塭為由，推斷上訴人並未因徵收減低土地利用之效能，有違法理更侵
    害憲法所保障人民財產權。而被上訴人及內政部認定系爭土地面臨水防道路，出
    入方便，不符合一併徵收之要件，然該水防道路係被上訴人未經徵收程序於數年
    前先行占用系爭土地之一部而開闢，既已闢為公用，又不准一併徵收，實乃欺民
    太甚。系爭土地地目為「堤」，不得供其他用途使用，然被上訴人稱上訴人尚可
    依水利法相關規定申請變更云云，惟查申請變更系爭土地地目，是否准許仍屬未
    知，豈可以未知之結果作為判斷依據，而棄人民權益不顧。又誠信原則乃依法行
    政之重要原則，被上訴人徵收土地，攸關人民財產權甚鉅，竟為便利徵收，忽略
    徵收後所留下之畸零地無法使用之事實，有違誠信原則等語。
三、原判決以：按土地徵收條例第二條、第十四條規定，核准徵收之權責屬內政部，
    地方政府並無核准徵收之權責，自無從基於人民之請求而作成核准徵收之處分，
    是上訴人聲明請求被上訴人就其所共有之系爭土地予以一併徵收，已有未合。次
    按土地徵收條例第八條第一項第一款規定，如徵收土地之殘餘部分面積過小或形
    勢不整，致不能為相當之使用，土地所有權人得申請一併徵收。惟參酌內政部八
    十七年八月二十五日台（八七）內地字第八七九六二八九號函意旨，殘餘部分面
    積是否過小或形勢不整，應由縣、市地政機關會同需地機關及相關單位進行實地
    勘查，而以勘查結果作為認定依據。而地方政府於行使此一職權作成具體決定時
    ，有判斷餘地，倘未有恣意情形，原則上應予尊重。本件徵收後殘餘土地面積迭
    經被上訴人會同相關單位會勘結果，發現尚有五四○平方公尺可供利用，並無過
    小之虞，且面臨道路得以任意出入，尚無礙上訴人為農作及通行之便利。從而，
    被上訴人未發動其向內政部申請併為徵收之權責，並無恣意情形，尚無違誤，因
    將上訴人之訴駁回，經核於法並無違背。上訴人對原判決提起上訴，無非就系爭
    土地是否屬「面積過小或形勢不整，致不能為相當之使用」之事實為爭執，其僅
    就原審取捨證據、認定事實之職權行使，任意指摘原判決不當，並以被上訴人之
    行政行為違反誠信原則等由，請求將原判決廢棄，而對原判決究有如何違背法令
    情事，並未具體表明，揆之首開說明，其上訴自難認為合法，應予駁回。
四、依行政訴訟法第二百四十九條第一項前段、第一百零四條、民事訴訟法第九十五
    條、第七十八條、第八十五條第一項前段，裁定如主文。
中    華    民    國    九十二      年      四        月    二十四      日
                    最 高 行 政 法 院  第 四 庭
                                審 判 長 法  官      廖  政  雄
                                         法  官      趙  永  康
                                         法  官      林  清  祥
                                         法  官      鍾  耀  光
                                         法  官      姜  仁  脩
右  正  本  證  明  與  原  本  無  異
                                         法院書記官  蘇  金  全
中    華    民    國    九十二      年      四        月    二十五      日


司法院資訊處製作；財團法人民間司法改革基金會備份。
